臺灣花蓮地方法院刑事判決　　　　　　　94年度花易字第51號
公　訴　人　臺灣花蓮地方法院檢察署檢察官
被　　　告　丙○○
上列被告因竊盜案件，經檢察官聲請簡易判決處刑（94年度偵字
第2289號），本院認為有刑事訴訟法第四百五十一條之一第四項
第三款之情形，改以通常程序審理，本院判決如下：
    主  文
丙○○無罪。
    理  由
一、公訴意旨略以：被告丙○○基於意圖為自己不法所有之犯意
    ，於民國九十四年六月十一日晚上十時三十分許，在花蓮縣
    花蓮市○○路與球崙一路口，見柳邦昌所有而平日由甲○○
    保管、使用之車牌號碼ＬＸ三─一一五號機車置於該處，而
    以自備鑰匙竊取之，得手後供己騎用，並將上開機車藏放在
    花蓮縣花蓮市○○○路一三八號後方，嗣為警循線查獲。因
    認被告涉有刑法第三百二十條第一項之竊盜罪嫌等語。
二、按犯罪事實應依證據認定之，無證據不得認定犯罪事實；又
    不能證明被告犯罪者，應諭知無罪之判決，刑事訴訟法第一
    百五十四條第二項、第三百零一條第一項分別定有明文。次
    按認定不利於被告之事實，須依積極證據，苟積極證據不足
    為不利於被告之認定時，即應為有利於被告之認定，更不必
    有何有利之證據；其次，認定犯罪事實所憑之證據，雖不以
    直接證據為限，間接證據亦包括在內，然而無論直接證據或
    間接證據，其為訴訟上之證明，須於通常一般之人均不致有
    所懷疑，而得確信其為真實之程度者，始得據為有罪之認定
    ，倘其證明尚未達到此一程度，而有合理之懷疑存在而無從
    使事實審法院得有罪之確信時，即應由法院為諭知被告無罪
    之判決（最高法院三十年上字第八一六號及七十六年台上字
    第四九八六號判例意旨參照）。另刑法上之竊盜罪，須意圖
    為自己或第三人不法之所有，而取他人所有物，為其成立要
    件，如行為人並無不法所有之意圖，即欠缺主觀上意思要件
    ，縱其結果不免有民事上侵權責任，要難認為構成刑法上之
    竊盜罪。
三、公訴人認被告丙○○涉有上開犯罪，係以被告於偵查中坦承
    犯行，被害人甲○○於警詢之指述，卷附之贓證物認領保管
    收據、照片六幀、扣案之鑰匙一支為論據。訊據被告固不否
    認將上該機車牽離原停放地點，然堅決否認有何竊盜犯行，
    辯稱：我與甲○○之前是男女朋友關係，因我的汽車借給她
    去貸款，貸得三萬元，但甲○○並未還錢，與甲○○有債務
    糾紛，我牽走機車之目的只是要她出面處理還錢事宜，扣案
    之機車鑰匙是甲○○的，是之前她放在我住處，我無竊盜之
    意等語。
四、經查：
（一）證人甲○○於本院中具結證稱：ＬＸ-315機車是我前夫柳
      邦昌所有，但是平常都是我在使用，我想被告會牽走我的
      車，是因我沒有跟他在一起。被告有至誠泰汽車借款三萬
      元，我做他的保證人，後來對方有拿錢給被告，被告則隔
      天拿出二萬元多給我，因為當時被告在追我，所以給我生
      活費，該筆款項不是我向被告商借，且被告向人借錢也不
      是為了我。之後因為我沒有跟他在一起，所以被告有向我
      要回二萬元，但我未將錢還給被告，因為我當時覺得該筆
      錢是被告送給我。我發現機車不見時，先請柳邦昌打電話
      給被告，因為機車失竊前二天，被告一直打電話來擾亂我
      ，要和我見面，所以我當時就懷疑是被告所為，後來我有
      打電話給柳邦昌，柳邦昌說是被告牽走的。我覺得是被告
      想引我和他見面，才牽走我的機車等語（見本院卷第二八
      至三一頁）。嗣經本院提示本件扣案之鑰匙一串（共二支
      ）供證人辨識，證人甲○○則證稱：扣案之鑰匙是否是我
      放被告車上的鑰匙，我不敢肯定，但和機車鑰匙串在一起
      的另外一把是我家的鑰匙；我的機車鑰匙於今年有放在被
      告家，當時我和被告發生口角要跳車，所以鑰匙留在被告
      的自小客車上等詞。故由證人甲○○上述證詞可知，扣案
      之鑰匙一串應確實為證人甲○○遺留於被告住處，此核與
      被告所辯一致。又被告所稱伊有以其自用小客車向他人貸
      款三萬元之事，並非子虛，堪可採信。然針對貸款一事，
      因證人甲○○認為係被告將貸得之二萬多元贈與伊，並非
      伊以被告之汽車向人貸款，此節與被告之認知顯然有異，
      足見兩人確實存有金錢糾紛尚待處理，被告辯稱與證人甲
      ○○有債務糾紛要解決，始牽走她使用的機車，以求甲○
      ○出面處理等語，尚可採信。
（二）次查，依警卷相片所示，被告雖騎走該機車，然並未騎至
      住處附近停放，反係置於距原停放地點即花蓮市○○路與
      球崙一路口甚近之花蓮市○○○路一三八號後方，若被告
      騎乘該機車原有不法所有之犯意，應當會將該機車置於自
      己實力支配範圍所及之處，以便供其騎乘或代步使用，始
      能遂行其不法所有之目的，然被告並未如此為之，益徵被
      告應無不法所有意圖。
（三）又公訴人所提出之證據方法中，雖稱被告於偵查中自白犯
      行，然查，被告於偵查中僅承認將上述機車牽走，且當時
      已明確辯稱與甲○○有債務糾紛等詞，故被告自始並無自
      白竊盜犯行，公訴人所指容有誤會。又證人甲○○雖於警
      詢中陳稱機車遭被告竊取，且與被告無恩怨且無金錢糾紛
      等語，然因證人甲○○至本院經交互詰問後，已明確證稱
      伊認為貸款之二萬元係被告所贈與，無庸返還等語，故堪
      認被告所稱兩人有金錢糾紛乙節係屬真實，且業經檢察官
      當庭表示捨棄引用證人甲○○之警詢筆錄為證據方法（見
      本院卷第三二頁），故該證人於警詢中之證詞，則無庸再
      行審酌。又卷附之贓證物認領保管收據、照片六幀、扣案
      之鑰匙一支等證據資料至多僅能證明被告擅自將機車牽離
      ，然均無法證明被告有何不法所有意圖。
五、綜上所述，本件實查無其他積極證據，足以證明被告涉犯公
    訴意旨所指之竊盜犯行，應認被告犯罪不能證明，揆諸前揭
    法條及判例意旨，應諭知被告無罪之判決，以免冤抑。至於
    公訴人另於本案審理中稱：被告縱無竊盜犯行，應有該當刑
    法強制罪嫌等語，然查，刑法第三百零四條第一項之強制罪
    係規定於刑法之妨害自由罪章，該條固然不以將被害人之自
    由完全受到壓至為必要，然仍應有達到剝奪或妨害他人意思
    形成、意思決定或意思活動之自由程度始足當之。故該條須
    以行為人以強暴、脅迫之手段使人行無義務之事或妨害人行
    使權利者為要件。又實務上固然認為強暴行為不僅有對人為
    之，亦包含對物施暴，然行為人仍須有強暴、脅迫之行為，
    且因行為人之強暴、脅迫行為造成抑制被害人之意思決定自
    由。經查，本件被告係以扣案之鑰匙發動車輛之方式，將機
    車使離原停放地點，被告係以和平手段為之，並無對物施暴
    ，且甲○○當時並未在場，自無從對人施強暴、脅迫（最高
    法院八十六年度台非字第一二二號判決意旨參照），故縱然
    本件不無妨害甲○○行使權利，然既缺乏強暴、脅迫之手段
    ，要與刑法強制罪之構成要件不符，併予說明。
據上論斷，應依刑事訴訟法第451之1 條第4項第3款、第301條第
1項，判決如主文。
本案經檢察官乙○○到庭執行職務。
中　　華　　民　　國　　94　　年　　11　　月　　25　　日
　　　　　　　      　　臺灣花蓮地方法院刑事第三庭
                            審判長法官  鄭  培  麗
                                  法官  楊  仲  農
                                  法官  鄭  光  婷
上列正本證明與原本無異。
如對本判決不服，應於送達後10日內，向本院提出上訴狀（應抄
附繕本）告訴人或被害人如對於本判決不服者，應具備理由請求
檢察官上訴，其上訴期間之計算係以檢察官收受判決正本之日期
為準。
                                 書記官
中　　華　　民　　國　　94　　年　　11　　月　　28　　日
